【裁判字號】    90,上訴,1748
【裁判日期】    900626
【裁判案由】    毒品危害防制條例
【裁判全文】
臺灣高等法院刑事判決                            九十年度上訴字第一七四八號
    上  訴  人
    即  被  告  甲○○
右上訴人因違反毒品危害防制條例案件，不服臺灣基隆地方法院九十年度訴字第九四
號，中華民國九十年三月二十九日第一審判決（起訴案號：臺灣基隆地方法院檢察署
九十年度偵字第二八九號），提起上訴，本院判決如左：
    主  文
上訴駁回。
    事  實
一、甲○○明知海洛因為毒品，竟基於轉讓第一級毒品海洛因之概括犯意，自民國（
    下同）八十九年十月間某日起至九十年一月十一日上午八時許，在台北縣瑞芳鎮
    ○○路二六○之一號住處內，連續無償交付海洛因予同居女友侯如薇及友人陳禹
    潔施用數次（施用毒品部分，由檢察官另行處理）。嗣於同年一月十一日十三時
    許，為警持搜索票於上開處所查獲，並扣得第一級毒品海洛因一包（驗餘淨重○
    ．二五公克），而查悉上情。
二、案經內政部警政署基隆港務警察所報請臺灣基隆地方法院檢察署檢察官偵查起訴
    。
    理  由
一、上訴人即被告甲○○如何於右揭時、地連續轉讓第一級毒品海洛因予侯如薇、陳
    禹潔施用之犯行，業據被告於偵查中坦承不諱，核與證人侯如薇、陳禹潔迭於警
    訊、偵查時所證情節相符，並有白色粉末一包、注射針筒四支及分裝吸管等物扣
    案足憑，且上開粉末經送驗結果，確為第一級毒品海洛因無訛，有法務部調查局
    第000000000號鑑定通知書在卷可按（見原審卷第十一頁）；而證人侯
    如薇、陳禹潔確有施用海洛因之事實，亦有基隆市衛生局基衛六字第○○八九五
    號檢驗成績書附卷可稽（見原審卷第十頁），堪信被告於偵查中之自白為真實。
    雖被告於原審審理時翻異前供，矢口否認有何轉讓海洛因予侯如薇、陳禹潔施用
    之犯行，辯稱：伊並不知道渠二人有施用毒品，可能因為侯如薇是伊女友，知道
    伊海洛因置於何處，乃趁伊於上班時自己拿取施用，至於伊在警訊、偵查中所言
    是否實在，伊不曉得，但伊只有說扣案之物為伊所有，並沒有說提供毒品給侯如
    薇、陳禹潔施用云云。惟查：侯如薇、陳禹潔如何連續接受被告無償提供海洛因
    並與被告一起施用，最後一次係於九十年一月十一日上午，在被告上開住處，由
    被告無償提供海洛因，渠三人各持注射針筒以開水稀釋海洛因後施用等情，迭據
    證人侯如薇、陳禹潔於警訊、偵查時證述明確（見九十年一月十一日警訊筆錄、
    九十年一月十一日檢察官訊問筆錄），且互核相符，以被告與證人侯如薇、陳禹
    潔係朋友關係，彼此間並無過節，且被告與侯如薇復為同居之男女朋友，二人關
    係定甚為親密，衡情當無設詞構陷被告之理。再者，海洛因價格昂貴，不易取得
    ，乃公知之事實，若侯如薇、陳禹潔多次施用之海洛因依被告所辯係渠等擅自取
    用，則被告見海洛因數量減少，理應察覺渠等拿取施用之情，而無任由渠等持續
    使用，竟完全不知情或不加制止之可能。綜上所述，證人侯如薇、陳禹潔所證施
    用之海洛因係來自被告無償提供使用乙情，已甚明確，實無再依被告聲請傳喚渠
    二人到庭作證之必要。至被告於原審審理時復辯稱，伊於檢察官偵查中並沒有說
    提供海洛因給侯如薇、陳禹潔施用云云，然查被告上開供述，業於檢察官訊問時
    記明筆錄，並由被告於訊問後簽名確認無誤後附卷足憑（見偵查卷第十二頁），
    且有訊問錄音帶一卷隨卷可資佐證，足認被告於偵查中確有為上開供述無訛。故
    被告於原審審理中所辯，與證人所證內容歧異甚大，且與常情有違，顯為事後飾
    卸之詞，不足採信，事證明確，被告轉讓第一級毒品海洛因之犯行，洵堪認定。
二、查海洛因係毒品危害防制條例所定之第一級毒品，此為該條例第二條第二項第一
    款所明定。核被告所為，係犯毒品危害防制條例第八條第一項之轉讓第一級毒品
    罪。其非法持有第一級毒品之低度行為，應為轉讓之高度行為所吸收，不另論罪
    。被告先後多次無償轉讓毒品之犯行，時間密接，方法相同，所犯為構成要件相
    同之罪，顯係基於概括犯意而為之，應依連續犯規定論以一罪，並加重其刑。又
    公訴意旨認被告係自八十九年八月間起，即有連續轉讓第一級毒品犯行乙節，經
    查，被告係自八十九年十月間起開始無償提供海洛因予侯如薇、陳禹潔施用，已
    如前述，公訴人認係自八十九年八月間起，容有誤會，惟公訴人起訴被告此部分
    犯行，因與前開論罪科刑部分，有連續犯之裁判上一罪關係，爰不另為無罪之諭
    知，併予敘明。原審審酌被告於自己施用毒品之餘猶轉讓他人施用，對於自己及
    他人身心之戕害鉅大，並其犯罪之動機、目的及犯罪後態度等一切情狀，適用毒
    品危害防制條例第八條第一項，刑法第十一條前段、第五十六條、第四十二條第
    二項，罰金罰鍰提高標準條例第二條，現行法規所定貨幣單位折算新台幣條例第
    二條，判處被告有期徒刑壹年陸月，併科罰金新台幣伍萬元，罰金刑部分並諭知
    如易服勞役時，以銀元佰元即新台幣玖佰元折算壹日之標準。扣案之毒品海洛
    因一包（驗餘淨重○‧二五公克）係屬第一級毒品，應依毒品危害防制條例第十
    八條第一項前段宣告沒收銷燬之；另注射針筒四支、分裝吸管一支，雖為被告所
    有，但係供被告施用毒品所用，與本件被告所犯轉讓罪名無涉，爰不併為沒收之
    宣告，於理由中敘明，經核並無不合。
三、被告提起上訴，空言指摘原判決不當，為無理由，應予駁回。
四、被告經合法傳喚，無正當理由不到庭，爰不待其陳述，逕行判決，併此敘明。
據上論斷，應依刑事訴訟法第三百六十八條、第三百七十一條，判決如主文。
本案經檢察官沈明彥到庭執行職務。
中    華    民    國      九十    年       六       月      二十六      日
                             臺灣高等法院刑事第二十二庭
                                 審判長法  官  許  正  順
                                       法  官  胡  方  新
                                       法  官  林  明  俊
右正本證明與原本無異。
如不服本判決應於收受送達後十日內向本院提出上訴書狀，其未敘述上訴之理由者並
得於提起上訴後十日內向本院補提理由書（均須按他造當事人之人數附繕本）。
                                       書記官  蕭  進  忠
中    華    民    國      九十    年       六       月      二十七      日
附錄論罪法條：
毒品危害防制條例第八條第一項：
一、轉讓第一級毒品者，處一年以上七年以下有期徒刑，得併科新臺幣一百萬元以下
    罰金。


司法院資訊處製作；財團法人民間司法改革基金會備份。
